臺灣高等法院民事判決
109年度訴易字第73號
原      告  古吳華香
訴訟代理人  古錦隆  
被      告  陳婕妤  



上列當事人間請求侵權行為損害賠償事件，原告提起刑事附帶民
事訴訟，經本院刑事庭裁定移送前來（109年度附民字第153號）
，本院於109年9月29日言詞辯論終結，判決如下：
    主      文
被告應給付原告新臺幣貳拾陸萬元，及自民國一０九年四月二十
四日起至清償日止，按週年利率百分之五計算之利息。
訴訟費用由被告負擔。 
    事實及理由
一、原告主張：被告因貪圖真實姓名年籍不詳、自稱「林欣如」
    之人所應允給予之每出租1個帳戶，以10日為1期，每期可獲
    取新臺幣（下同）1萬元之報酬，竟於民國（下同）108年3
    月4日下午6時許，依「林欣如」之指示，將其所有之華南商
    業銀行帳號000000000000號帳戶（下稱華南銀行帳戶）、元
    大商業銀行帳號00000000000000號帳戶（下稱元大銀行帳戶
　　）、聯邦商業銀行帳號000000000000號帳戶（下稱聯邦銀行
    帳戶）之提款卡密碼均變更為「000000」後，在位於臺北市
    南港區之統一超商香城門市內，將該些帳戶之提款卡及存摺
　　，以「交貨便」方式（上載「賣家董泳翔、買家周國華」）
　　，寄送至指定之統一超商門市，而交付予真實姓名年籍不詳
    之人，容任上開帳戶作為詐欺他人之不法人頭帳戶使用，以
    此方式幫助詐欺集團成員從事詐欺取財之犯行。嗣其上開3
    個金融帳戶之存摺、提款卡由不詳詐欺集團取得後，該詐欺
    集團所屬成員即意圖為自己不法所有，基於詐欺取財之犯意
　　，於108年3月11日上午10時許，撥打電話予伊，佯裝係伊配
    偶古錦隆之姪女，並謊稱要向伊借頭期款購屋云云，致伊陷
    於錯誤，指示其女兒於同日下午1時9分許，在桃園市○○區○○
    路00號之臺灣企銀龍潭分行，匯款26萬元至被告之元大銀行
    帳戶，使伊受有26萬元之損害。爰依民法第184條第1項前段
    之規定，求為命被告應給付原告26萬元，及自刑事附帶民事
    訴訟起訴狀繕本送達之翌日起至清償日止，按週年利率5％計
    算之利息。
二、被告則以：伊當時是被騙的，當時意識不是很清楚，不知道
　　伊之元大銀行帳戶要被拿來犯罪，而且如果是原告配偶之姪
    女要向原告借錢，為何錢不是匯到原告配偶之姪女帳戶，是
    匯到伊之元大銀行帳戶，伊沒有向原告騙錢，也沒有拿到錢
    云云，資為抗辯。並答辯聲明：原告之訴駁回。
三、查，被告上開華南銀行帳戶、元大銀行帳戶、聯邦銀行帳戶
    之存摺、提款卡原係被告所申辦及持有，被告因貪圖真實姓
    名年籍不詳、自稱「林欣如」之人所應允給予之每出租1個
    帳戶，以10日為1期，每期可獲取1萬元之報酬，乃於108年3
    月4日下午6時許，依「林欣如」之指示，將其上開3個帳戶
    之提款卡密碼均變更為「000000」後，以交貨便寄送方式（
　　上載「賣家董泳翔、買家周國華」），寄至統一超商某門市
    予不詳之人收受，於原告匯入款項前，其前開元大銀行帳戶
    內僅餘存款26元等情，為被告於臺灣士林地方檢察署（下稱
    士林地檢署）108年度偵字第7835號、偵字第10077號詐欺案
    件之警詢及偵訊時所自承（見偵7835卷第7頁至第8頁 、第1
　　1頁至第12頁、第18頁至第19頁、第243頁至第245頁，偵100
　　77卷第13頁至第15頁），並有被告上開元大銀行帳戶之客戶
    基本資料、客戶往來交易明細附卷可稽（見偵7835卷第187
    頁至第190頁）。另原告遭詐欺集團以前述之手段詐欺，陷
    於錯誤，而指示其女兒匯款26萬元至被告之元大銀行帳戶，
    且於款項匯入後，旋遭詐欺集團成員以提款卡提領一空等事
    實，亦經證人即原告之配偶古錦隆於士林地檢署108年度偵
    字第10077號詐欺案件警詢時證述明確（見偵10077卷第153
    頁至第155頁），復有古錦隆提出之臺灣中小企業銀行匯款
    申請書，及古錦隆之內政部警政署反詐騙諮詢專線紀錄表、
    受理刑事案件報案三聯單、金融機構協助受詐騙民眾通知疑
    似警示帳戶通報單、受理各類案件紀錄表、受理詐騙帳戶通
    報警示簡便格示表、金融機構聯防機制通報單在卷可稽〔見
    臺灣士林地方法院108年度易字第545號卷（下稱易545卷）
    第31頁、第39頁至第55頁〕。是前開事實堪信為真實可採。
四、按金融帳戶為個人之理財工具，而政府開放金融業申請設立
    後，金融機構大量增加，一般民眾皆可以存入最低開戶金額
    之方式自由申請開設金融帳戶，並無任何特殊之限制，因此
    一般人申請存款帳戶極為容易且便利，且得同時在不同金融
    機構申請多數存款帳戶使用，並無使用他人帳戶之必要，此
    為一般日常生活所熟知之常識，故除非有特殊或違法之目的
　　，並藉此躲避警方追緝，一般正常使用之存款帳戶，並無向
    他人借用、承租或購買帳戶存簿及提款卡之必要。再者，金
    融帳戶係個人資金流通之交易工具，事關帳戶申請人個人之
    財產權益，進出款項亦將影響其個人社會信用評價；而金融
    帳戶與提款卡、密碼結合，尤具專屬性，若落入不明人士，
    更極易被利用為取贓之犯罪工具，是以金融帳戶具有強烈之
    屬人性及隱私性，應以本人使用為原則，衡諸常理，若非與
    本人有密切關係或特殊信賴關係，實無任意供他人使用之理
　　，縱有交付個人帳戶供他人使用之特殊情形，亦必會先行瞭
    解他人使用帳戶之目的始行提供，並儘速要求返還。邇來詐
    欺集團經常利用大量取得之他人存款帳戶，以隱匿其財產犯
    罪之不法行徑，規避執法人員之查緝，並掩飾、確保因自己
    犯罪所得之財物，類此在社會上層出不窮之案件，亦經坊間
    書報雜誌、影音媒體多所報導及再三披露而為眾所周知之情
    事，是以避免此等專屬性甚高之物品被不明人士利用為犯罪
    工具，此乃一般生活所應有之認識。本件被告寄交上開3個
    銀行帳戶之存摺、提款卡予真實姓名年籍不詳之人時，已年
    滿46歲，且其自陳學歷為大學畢業，申辦上開3個銀行帳戶
    都是因為工作薪資轉帳，其中1個工作是家樂福，案發時伊
    在加油站工作，之前曾在餐廳打工等語（見偵7835卷第243
    頁至第245頁，易545卷第92頁），而依其處理變更前開3個
    銀行帳戶密碼及辦理寄送方式，足認其交付前開3個銀行帳
    戶予他人時，確具備一定智識程度及社會經驗，應知悉妥為
    管理個人金融帳戶，並謹慎保管存摺、提款卡及密碼以防阻
    他人任意使用之重要性，其對他人承租金融帳戶，可能被利
    用充作與財產犯罪有關之工具，應有所認知及警覺。次按幫
    助犯之成立，以行為人主觀上認識被幫助者正欲從事不法行
    為，而其行為足以幫助他人實現構成要件者，即具有幫助故
    意；是若對於他人可能以其所交付之帳戶，進行詐欺取財已
    預見其發生，而其發生並不違反其本意，則自應負相關之責
    任。又詐欺集團成員為獲取他人金融帳戶，所運用之說詞、
    手段不一，即便直接出價向他人購買金融帳戶資料使用，衡
    情通常亦不會對提供金融帳戶之人承認將利用該金融帳戶資
    料作為詐騙他人之工具，否則提供帳戶之人明知他人要以自
    己身分資料從事詐騙他人不法行為，自己極可能遭受刑事訴
    追處罰，豈有為眼前小利而交付金融帳戶之理。是無論不法
    詐欺人士直接價購或藉工作、辦理貸款等名目吸引他人提供
    金融帳戶，差別僅在於係提供現實之對價或將來之利益吸引
    他人交付金融帳戶，惟該等行為係以預擬之不實說詞，利用
    他人僥倖心理巧取帳戶資料之本質並無不同。是以，金融帳
    戶提供者是否涉及幫助詐欺罪行，應以其主觀上是否預見該
    金融帳戶資料有被作為詐欺使用，而仍輕率交付他人，就個
    案具體情節為斷，而非謂只要認定詐欺集團成員是以工作、
    貸款等其他名目騙取金融帳戶，該提供金融帳戶之人即非不
    法。經查：
　㈠被告於前揭詐欺案件警詢時稱：伊於108年3月1日在臉書看到
    1位「周小冷」之女子刊登之3天內領現，只需要人手即可之
    求職廣告，就加入對方的LINE詢問對方工作內容，對方在LI
    NE的名稱為「林欣如」，帳號為「0000000」，對方說他們
    是一家博奕公司，公司名稱為真人賭博遊戲城，專門跟人家
    租帳戶，伊的工作內容只需要租用帳戶，對方說1個帳戶10
    天領1次1期薪水，1期薪水為1萬元，對方收到提款卡與存摺
    後，會在5日內匯3萬元給伊，最晚12日以前等語（見偵7835
    卷第8頁、第18頁、第27頁）；復於士林地院審理時供稱：
    當時「林欣如」說他們公司是合法賭博「真人撲克電玩
　　」，需要向別人租帳戶，對方有用LINE傳空白合約書給伊，
    叫伊簽回去給他，但伊不知道要寄去哪裡，故並未簽回去，
    對方沒有告知伊公司的名稱，只有給伊1個網址，伊點進去
    有看到有人在賭博的影象，伊只有「林欣如」的LINE，沒有
    見過對方，「林欣如」並未說她在公司是何職位，亦未提過
    「董泳翔」、「周國華」等語（見易545卷第91頁至第92頁 
    ）。則被告於未確定對方所述公司名稱、地址、聯絡方式之
    情況下，貿然聽從未曾謀面、毫不相識之人要求，變更其上
    開3個銀行帳戶之提款卡密碼，再將具私密性、專屬性之前
    開銀行帳戶存摺及提款卡，寄交予對方，且寄件人非以其本
    人名義，而寄送時並記載與其本人或所稱「林欣如」、「周
    小冷」毫無關連之「賣家董泳翔、買家周國華」，顯見其有
    明顯避免遭發現真實身分之情。再者，依前開「林欣如」所
    提出承租帳戶之條件即每提供1個帳戶，以10日為1期，1期
    即可獲利1萬元，此種在未提供任何勞務之情況下，即可獲
    得遠遠超過一般民眾每月工作所可獲得之平均薪資，顯與一
    般工作之內容及報酬有所不同，核與常情有違。參以被告於
    前開詐欺案件偵訊時陳稱：伊當時有在加油站工作，每天都
    很累，每月薪資21,000元至24,000元，工作時間是從上午7
    點到下午3點或從上午9點到下午5點等語（見偵7835卷第245
    頁），與其本案出租帳戶所付出之勞力與所可獲得之報酬，
    顯有極大之落差，其對於如此違反常理之情事，僅憑對方片
    面之詞即率予相信，任意將其上開3個銀行帳戶交予身分不
    詳之人，顯係為貪圖獲取高額報酬，其將存款餘額甚少之上
    開3個銀行帳戶提供予毫不相識之人使用，自有容任他人以
    其交付之帳戶供作不法使用之意，堪認其主觀上存有幫助詐
    欺取財之不確定故意。另被告於上開詐欺案件警詢時自承：
    伊有一直問「林欣怡」他們是否是詐欺集團公司，對方說不
    是，如果伊沒有收到錢可以去報遺失，就不會有損失等語（
　　見偵7835卷第20頁）；又於偵訊時供稱：對方跟伊說不是詐
    欺集團，如果是詐欺集團就去掛失就好，伊不會有損失，因
    為伊帳戶內都沒有錢，且沒有在使用，故伊沒有損失；伊當
    時並不確定對方所言是否屬實，就是試試看，因為伊沒有損
    失等語（見偵7835卷第245頁）；復於士林地院審理時供承 
    ：伊在寄出帳戶前，有問對方是否係詐欺集團，對方說不是
     ，如果對方騙伊的話，伊可以去掛失就沒有損失，當時伊
    是因為覺得很奇怪，怎麼會有這麼好的事，將帳戶交給對方
    就可以賺錢，故這樣問對方等語（見易545卷第92頁）。顯
    見被告於寄出前開帳戶前，確已就「林欣如」所言、對方取
    得其帳戶後可能會將之作為詐欺使用等節產生疑慮，然因被
    告認為其前開帳戶內存款甚少，自己並無損失之虞，為取得
    報酬，即罔顧其他潛在被害人遭不法集團持其帳戶實行財產
    犯罪因而損失財物之高度風險，猶依對方指示更改提款卡密
    碼，並將前開帳戶之存摺、提款卡寄交對方使用，使上開詐
    欺集團取得後得以充分自由使用上揭帳戶，亦得作為不法犯
    罪之人取得犯罪所得之用。則被告主觀上應可預見其前揭帳
    戶交付他人後，可能淪為幫助他人遂行詐欺犯罪藉以領取被
    害人轉帳匯入款項使用之工具，且縱然如此，亦猶容任本案
    詐欺取財犯罪結果之可能發生，亦即其主觀上具幫助他人實
    行詐欺取財犯罪亦不違背其本意之不確定故意，至為明確。
    是被告辯稱伊當時是被騙的，伊不知道伊之元大銀行帳戶要
    被拿來犯罪，伊沒有向原告騙錢云云，尚無可採。
　㈡被告另辯稱伊當時意識不是很清楚云云。查，依被告之臺北
    榮民總醫院就醫之診斷證明書及病歷等資料所示（見偵7835
    卷第249頁、第255頁至第327頁，易545卷第103頁），被告
    於寄交上開3個銀行帳戶之存摺、提款卡予真實姓名年籍不
    詳之成年人時，雖罹患思覺失調症，而有妄想幻覺，欠缺判
    斷能力之情事，然觀諸前述被告於交付上開帳戶予對方前，
    曾懷疑對方可能係詐欺集團並詢問對方，其雖仍懷疑對方所
    述之真實性，然因衡量其帳戶內沒有存款，其不會有損失，
    故決定試試看而將上開帳戶寄交對方，且被告曾有上述工作
    經歷，知悉工作與相應酬勞之對等關係，更明知其交付帳戶
    可能會有不合常情之豐厚報酬對價。綜上各節以觀，均足見
    被告對於向其承租帳戶之「林欣如」可能係詐欺集團成員，
    其提供之金融帳戶可能淪為詐欺集團犯罪使用一節已有所預
    見，但於權衡利弊得失後仍決定提供其帳戶予對方，主觀上
    應係有判斷是非之能力。是被告此部分所辯，亦無可採。
五、再按「因故意或過失，不法侵害他人之權利者，負損害賠償
    責任。故意以背於善良風俗之方法，加損害於他人者亦同。
　　」、「數人共同不法侵害他人之權利者，連帶負損害賠償責
    任；不能知其中孰為加害者 亦同。造意人或幫助人，視為
    共同行為人。」民法第184條第1項、第185條分別定有明文
　　。又按民事上之共同侵權行為與刑事上之共同正犯，其構成
    要件並不完全相同，共同侵權行為人間不以有意思聯絡為必
    要，若行為關連共同，亦足成立共同侵權行為。又民法第18
　　5條第2項所謂視為共同行為人之幫助人，係指以積極的或消
    極的行為，對實施侵權行為人予以助力，促成其侵權行為之
    實施者而言（最高法院101年度台抗字第493號民事裁同意旨
    同此見解）。查，本件被告提供其上開元大銀行帳戶之存摺
　　、提款卡予詐欺集團成員，幫助詐欺集團成員詐騙原告之財
    物，使原告受有26萬元之損害，依前開規定及說明，被告即
    應就原告所受損害負賠償之責。是原告請求被告賠償26萬元
　　，洵屬有據。
六、末按「給付無確定期限者，債務人於債權人得請求給付時，
    經其催告而未為給付，自受催告時起，負遲延責任。其經債
    權人起訴而送達訴狀，或依督促程序送達支付命令，或為其
    他相類之行為者，與催告有同一之效力。」、「前項催告定
    有期限者，債務人自期限屆滿時起負遲延責任。」、「遲延
    之債務，以支付金錢為標的者，債權人得請求依法定利率計
    算之遲延利息。」、「應付利息之債務，其利率未經約定，
    亦無法律可據者，週年利率為百分之五。」民法第229條第2
    項、第3項、第233條第1項、第203條分別定有明文。查，本
    件原告對被告所為請求，係以支付金錢為標的。是原告請求
    自刑事附帶民事訴訟起訴狀繕本送達翌日即109年4月24日（
　　繕本於109年4月23日送達，見本院附民卷第3頁）起至清償
    日止，按週年利率5％計算利息，自屬有據，應予准許。
七、綜上所述，原告依民法第184條第1項前段之規定，請求被告
    應給付26萬元，及自109年4月24日起至清償日止，按週年利
    率5％計算利息，洵屬有據，應予准許。又本院判命被告給付
    金額未逾150萬元，不得上訴第三審，一經本院宣示判決即
    告確定，故無依原告聲請命供擔保宣告假執行之必要，附此
    敘明。
八、本件事證已臻明確，兩造其餘之攻擊或防禦方法及所用之證
    據，經本院斟酌後，均認不足以影響本判決之結果，爰不再
    逐一論列，附此敘明。
九、據上論結，本件原告之訴為有理由，民事訴訟法第78條，判
    決如主文。
中　　華　　民　　國　　109 　年　　10　　月　　27　　日
                  民事第十庭
                        審判長法  官   黃嘉烈
                              法  官   張文毓
                              法  官   高明德
正本係照原本作成。
不得上訴。
中　　華　　民　　國　　109 　年　　10　　月　　27　　日

                              書記官   郭彥琪